【裁判字號】    97,訴,1294
【裁判日期】    970930
【裁判案由】    毒品危害防制條例
【裁判全文】
臺灣基隆地方法院刑事判決              97年度訴字第1294號
公  訴  人  臺灣基隆地方法院檢察署檢察官
被      告  乙○○
上列被告因毒品危害防制條例案件，經檢察官提起公訴（97年度
毒偵字第1582號、97年度毒偵字第1757號），被告於準備程序進
行中，就被訴事實為有罪之陳述，經本院合議庭裁定由受命法官
獨任進行簡式審判程序，判決如下：
    主  文
乙○○施用第一級毒品，累犯，處有期徒刑捌月；又施用第二級
毒品，累犯，處有期徒刑肆月。應執行有期徒刑拾月。
    事  實
一、乙○○前因施用毒品案件，經觀察、勒戒後，認有繼續施用
    毒品之傾向，經法院裁定送強制戒治，於民國89年11月25日
    交付保護管束期滿，由臺灣基隆地方法院檢察署檢察官於89
    年12月5日以89年度戒毒偵字第117號為不起訴處分確定。又
    於因施用第二級毒品案件，送強制戒治（於93年1月9日因法
    律修正而免除戒治），同時經本院以92年度基簡字第475號
    判處有期徒刑5月確定；復因施用第一級毒品案件，經本院
    以92年度訴字第259號判處有期徒刑7月確定；其又於92年間
    ，因持有第一級毒品案件，經本院以92年度基簡字第568號
    判處有期徒刑4月確定，前開3罪，嗣經以93年度聲字第23號
    裁定，合併應執行有期徒刑1年3月確定，於94年4月30日執
    行完畢。再因施用第二級毒品案件，經臺灣高等法院以94
    年度上易字第2161號判處有期徒刑8月確定。復又因施用第
    一級毒品案件，經本院以94年度訴字第705號判處有期徒刑8
    月確定，上揭2罪，嗣經96年度聲減字第202號裁定減刑並定
    應執行有期徒刑7月又15日確定，並於96年8月17日縮刑期滿
    執行完畢（構成累犯）。
二、詎其仍未戒除毒癮，各基於施用第一、二級毒品海洛因、甲
    基安非他命之犯意，先後於下列時間、地點非法施用毒品：
  (一)97年7月9日上午10時許，在基隆市中山區○○○路221巷67
    號住處內，以將海洛因摻入香煙一起點火吸用之方式，施用
    第一級毒品海洛因1次。
  (二)97年7月8日上午10許，在上址住處，以將甲基安非他命置於
    玻璃球吸食器（未扣案）內，以火燒烤產生煙霧而吸食方式
    ，施用第二級毒品甲基安非他命1次（起訴書誤載被告施用
    之時間，應予更正）。嗣於同年7月10日上午10時50分，為
    警於基隆市仁愛區○○○○○路口盤查時，經其同意採集尿
    液送驗結果呈嗎啡、安非他命類陽性反應，而悉上情。
四、案經基隆市警察局第一分局報告臺灣基隆地方法院檢察署檢
    察官偵查起訴。
    理  由
一、本件被告所犯者非為死刑、無期徒刑、最輕本刑為3年以上
    有期徒刑之罪或高等法院管轄第一審案件，其於準備程序進
    行中，先就被訴事實為有罪之陳述，經告知其簡式審判程序
    之旨，並聽取公訴人及被告之意見後，本院依刑事訴訟法第
    273條之1第1項之規定，裁定由受命法官獨任進行簡式審判
    程序，且依同法第273條之2規定，簡式審判程序之證據調查
    ，不受第159條第1項、第161條之2、第161條之3、第163 條
    之1及第164條至第170條規定之限制，合先敘明。
二、前揭犯罪事實，業據被告於本院準備程序及審理時坦承不諱
    ，而經被告同意為警採集之尿液經送驗後，呈現安非他命、
    甲基安非他命及嗎啡陽性反應，此有基隆市警察局第一分局
    偵辦毒品案件尿液檢體對照表、台灣尖端先進生技醫藥股份
    有限公司濫用藥物檢驗報告各乙份（見97年度毒偵字第1986
    號卷第3-4頁）附卷可稽，且參之以酵素免疫分析或薄層定
    性分析等方式為初步篩檢者，檢驗結果雖有相當程度偽陽性
    之可能，然以氣（液）相層析、質譜分析之儀器為交叉確認
    者，檢驗結果出現偽陽性之機率則極低，因而具有公信力，
    核足為對涉嫌人不利之認定；尤以「毒品施用後於尿液、血
    液中可檢出之最大時限，與施用劑量、施用頻率、施用方式
    、施用者飲水量之多寡、個人體質、代謝情況、檢體收集時
    間點及所用檢測方法之靈敏度等因素有關，因個案而異。依
    據Clarke'sIsolation Identification of Drugs第二版記
    載，血液中藥物之半衰期（濃度減半所需時間）分別為古柯
    鹼0.7-1.5小時、海洛因3分鐘（其代謝物為嗎啡2-3小時）
    、嗎啡2-3小時、大麻20-36小時、安非他命12小時（當尿液
    偏酸性時，為4-8小時）、甲基安非他命9小時、Ketam ine
    2-4小時，而MD MA約8.49小時。一般於尿液中可檢出之最大
    時限，古柯鹼為施用後1-4天、海洛因2-4天、嗎啡2-4天、
    大麻1-10天、安非他命1-4天、甲基安非他命1-5天、MDMA1-
    4天、MDA1-4天、Ketamine2-4天。」此曾經行政院衛生署藥
    物食品檢驗局以92年7月23日管檢字第0920005609號函釋在
    案，足認被告自白與犯罪事實相符，其犯罪事證明確，犯行
    洵堪認定，應依法論科。
三、又施用甲基安非他命之代謝最先是去N-甲基（N-demethylat
    ion）形成安非他命，而施用甲基安非他命後，在正常尿液
    PH值情況下，24小時內，有43％服用劑量以甲基安非他命原
    態排出；另施用安非他命後24小時內，有30％以安非他命原
    態排出，20％經去氨基作用及氧化作用形成苯甲酸，2％經
    反應形成Norephedrine（參照行政院衛生署出版「物質濫用
    」、「常見濫用藥物檢驗方法彙編」所載）。而施用安非他
    命後，其尿液不致檢出甲基安非他命陽性反應，而施用甲基
    安非他命後，其尿液可檢出甲基安非他命和其代謝物安非他
    命成分，有行政院衛生署管制藥品管理局93年11月2日管檢
    字第0930010499號函可按，是尿液經檢驗出甲基安非他命陽
    性反應，係被告施用甲基安非他命後以甲基安非他命原態排
    出者；而檢驗出安非他命陽性部分，乃施用甲基安非他命、
    安非他命均可檢驗出安非他命陽性反應。查被告為警採集之
    尿液經檢驗結果，呈安非他命及甲基安非他命陽性反應，足
    以認定被告係施用甲基安非他命，而非安非他命，起訴書記
    載被告係施用安非他命，容有誤會，併此敘明。
四、海洛因、甲基安非他命分係毒品危害防制條例第2條第2項第
    1款、第2款所定之第一級、第二級毒品，核被告所為係犯毒
    品危害防制條例第10條第1項、第2項之施用第一級、第二級
    毒品罪。被告持有第一級毒品海洛因及第二級毒品甲基安非
    他命之低度行為，應為施用第一級、第二級毒品之高度行為
    所吸收，不另論罪。被告先後所犯上開2罪，犯意各別，行
    為互殊，應予分論併罰；再被告有事實欄所載之論罪科刑執
    行完畢情形，有臺灣高等法院被告前案紀錄表乙份附卷足憑
    ，其於前案執行完畢後5年內，故意再犯本件有期徒刑以上
    之各罪，均為累犯，各依刑法第47條第1項加重其刑；爰審
    酌被告曾有施用毒品之前科仍不知戒除，惟犯罪後坦承犯行
    ，且所犯之施用毒品犯行乃戕害自己身心健康，並未危及他
    人等一切情狀，分別量處如主文所示之刑，併定其應執行之
    刑。
據上論斷，應依刑事訴訟法第273 條之1 第1 項、第299 條第1
項前段，毒品危害防制條例第10條第1項、第2項，刑法第11 條
前段、第47條第1項、第51條第5款，判決如主文。
本案經檢察官甲○○到庭執行職務。
中    華    民    國    97    年  9    月    30    日
                  刑事第四庭法  官  周霙蘭
以上正本證明與原本無異。
如不服本判決應於收受本判決後10日內向本院提出上訴書狀，其
未敘述上訴理由者，並得於提起上訴後10日內向本院補提理由書
狀（均須按他造當事人之人數附繕本）「切勿逕送上級法院」。
中    華    民    國    97    年    9     月    30    日
                            書記官  呂明龍
附錄本案所犯法條：
毒品危害防制條例第10條：
I施用第一級毒品者，處 6 月以上 5 年以下有期徒刑。
II施用第二級毒品者，處 3 年以下有期徒刑。


司法院資訊處製作；財團法人民間司法改革基金會備份。
